臺灣臺中地方法院刑事判決
110年度簡上字第486號
上  訴  人  臺灣臺中地方檢察署檢察官
上  訴  人
即  被  告  吳信佑


            許寶丹




上列上訴人因被告詐欺案件，不服本院中華民國110年8月13日11
0年度簡字第583號第一審簡易判決（起訴案號：108年度偵字第1
956號），提起上訴，本院管轄之第二審合議庭判決如下：
    主  文
原判決撤銷。
吳信佑共同犯詐欺取財罪，累犯，處拘役參拾日，如易科罰金，
以新臺幣壹仟元折算壹日。
許寶丹共同犯詐欺取財罪，處拘役貳拾日，如易科罰金，以新臺
幣壹仟元折算壹日。緩刑貳年。
    事  實
一、吳信佑、許寶丹因委由陳貞宜處理訴訟事件而相識。吳信佑
    、許寶丹2人明知其等無還款能力及意願，竟共同意圖為自
    己不法之所有，基於詐欺取財之犯意聯絡，於民國107年9、
    10月間，多次向陳貞宜佯稱吳信佑頗具財力，顏清標為吳信
    佑之舅舅，且欲請陳貞宜協助審閱信託及投資規劃契約云云
    ，並透過不知情之台北富邦商業銀行承辦人員王鑫皇於107
    年10月2日寄送美金100萬元之「外幣金錢信託契約」予陳貞
    宜，以此方式取信於陳貞宜後，由吳信佑於107年11月21日
    中午12時許致電予陳貞宜，佯稱：許寶丹之母親心臟病發，
    正在加護病房、急需手術，但人在柬埔寨不便處理，欲借款
    新臺幣（下同）20萬元以支付手術費用云云，致陳貞宜陷於
    錯誤，依吳信佑之指示，於同日下午1時59分許，匯款20萬
    元至許寶丹申辦之第一商業銀行南投分行帳號00000000000
    號帳戶。嗣因吳信佑、許寶丹遲未還款且屢次推託，陳貞宜
    始知受騙。
二、案經陳貞宜告訴臺灣臺中地方檢察署檢察官偵查起訴。
    理  由
一、本判決下列引用之言詞及書面陳述等各項證據資料，關於被
    告以外之人於審判外陳述之傳聞供述證據，檢察官、被告於
    審判程序中均同意作為證據使用，或知有傳聞證據之情形而
    未於言詞辯論終結前聲明異議（簡上卷第76至78頁、第104
    至108頁），本院審酌該等證據作成時之情況，並無取證之
    瑕疵或其他違法不當之情事，且與待證事實具有關聯性，應
    均具有證據能力。其餘認定本案犯罪事實之非供述證據，經
    查並無違反法定程序取得之情，依刑事訴訟法第158條之4規
    定反面解釋，亦應具證據能力。
二、上揭犯罪事實，業據被告吳信佑、許寶丹於本院及原審審理
    中均坦承不諱（原審一卷第311至312頁；簡上卷第109、111
    頁），亦與告訴人陳貞宜於偵查中之指述（偵字卷第23至29
    頁、第69至73頁、第153頁）、證人王鑫皇於偵查中之證述
    （偵字卷第125至127頁）互核無違，並有被告2人與告訴人
    間通訊軟體對話紀錄擷圖照片、匯款收執聯、被告吳信佑之
    入出境資訊連結作業、告訴人與證人王鑫皇間通訊軟體對話
    紀錄擷圖照片、電子郵件、外幣保險金信託契約書、被告許
    寶丹與告訴人間通話錄音檔光碟、勘驗報告及被告許寶丹之
    母許林蒜個人就醫紀錄、自動櫃員機交易明細單附卷可稽（
    偵卷第31至45頁、第61頁、第99至101頁、第105至113頁、
    第129至139頁、第159至163頁、第177至205頁；原審一卷第
    253至255頁，光碟置於偵卷證物袋；簡上卷第10至11頁），
    足認被告2人之自白與事實相符，應堪採信。是本案事證業
    已明確，被告2人之犯行堪予認定，應依法論科。
三、論罪科刑：
（一）核被告吳信佑、許寶丹所為，均係犯刑法第339條第1項之
      詐欺取財罪。
（二）被告2人就本案詐欺取財犯行，有犯意聯絡與行為分擔，
      應論以共同正犯。
（三）被告吳信佑前因竊盜案件，經臺灣高雄地方法院以105年
      度易字第426號判決有期徒刑4月確定，並於106年6月12日
      徒刑易科罰金出監而執行完畢等情，有臺灣高等法院被告
      前案紀錄表可佐，其於前案受有期徒刑執行完畢後，5年
      以內故意再犯本案有期徒刑以上之罪，為累犯。衡諸被告
      吳信佑論以累犯之前科與本案均屬侵害他人財產法益之故
      意犯罪，犯罪類型、罪質與社會侵害程度高度重疊，且犯
      罪目的相似，足見前案徒刑之執行成效不彰，其主觀上具
      特別之惡性及刑罰反應力薄弱之情形。是綜核全案情節，
      認依累犯規定加重最低本刑，並不致使被告吳信佑所受之
      刑罰超過其所應負擔之罪責，對其人身自由亦不生過苛之
      侵害，無違憲法罪刑相當原則及比例原則，故依司法院大
      法官釋字第775號解釋理由書意旨、刑法第47條第1項規定
      ，加重其刑。
四、撤銷改判之說明：　　
（一）原審經審理結果，以被告2人共同犯刑法第339條第1項之
      詐欺取財罪事證明確，予以論罪科刑，固非無見。惟查，
      本案被告2人上訴後，已將詐得款項之餘款2萬5千元全數
      返予告訴人乙情，有告訴人刑事陳報狀、自動櫃員機交易
      明細單2紙在卷可參（簡上卷第10至11、69頁），堪認被
      告2人犯後確實積極彌補犯罪所生損害，量刑基礎事實已
      有變更，且應有刑法第38條之1第5項規定之適用（詳後述
      ），原判決未及審酌上情，量刑即難謂妥適，復就此部分
      犯罪所得於被告許寶丹之罪刑項下為沒收、追徵之諭知，
      均容有未洽。被告吳信佑、許寶丹上訴意旨稱：其等於原
      審判決後已將詐欺所得全數返還，請求從輕量刑等語，經
      核為理由；檢察官另以原審量刑過輕為由提起上訴，則非
      有據，惟原判決既有上開可議之處，自屬無可維持，應由
      本院予以撤銷改判。
（二）爰以行為人之責任為基礎，審酌被告2人為一己經濟需求
      ，不思循合法、正當途徑獲取財物，欠缺尊重他人財產權
      之觀念，利用告訴人之信任及善意，為本案詐欺取財犯行
      ，使告訴人受有金額非微之財產損害，破壞人際間信任關
      係與社會秩序，實值非議；惟考量被告2人於原審及本院
      審理中均坦認犯行，犯後態度尚可，且衡酌現已全數返還
      詐欺所得款項，降低犯罪所生損害，兼衡其等2人之犯罪
      動機與目的、犯罪手段、前案素行，暨被告吳信佑於本院
      審理中自陳國小畢業、目前因罹癌無法工作、與被告許寶
      丹為同居人、整體經濟狀況靠慈善機構補助等語；被告許
      寶丹陳稱高中畢業、目前從事清潔工作、月收入約2萬4千
      元、需負擔被告吳信佑之醫療費用等語（簡上卷第109頁
      ）之智識程度、經濟與家庭生活狀況等一切情狀，分別量
      處如主文之刑，併諭知易科罰金之折算標準。
五、緩刑之宣告：
    被告許寶丹前未曾因故意犯罪受有期徒刑以上刑之宣告，有
    其臺灣高等法院被告前案紀錄表1份可資憑考，素行良好，
    且於原審及本院審理中俱坦認犯行不諱，案發後已將剩餘之
    詐欺款項2萬5千元全數返還予告訴人，告訴人亦表示願原諒
    被告，不再追究其責任等情，有自動櫃員機交易明細單2紙
    、告訴人提出之刑事陳報狀（簡上卷第10至11、69頁）在卷
    可佐，堪認被告許寶丹犯後尚已盡力彌補犯罪所生損害，顯
    具悔悟之心，經此偵審程序及科刑宣告，當知所警惕，信無
    再犯之虞，是本院認原審所宣告之刑，以暫不執行為適當，
    爰依刑法第74條第1 項第1 款規定，宣告緩刑2 年，以啟自
    新。又緩刑之宣告，係國家鑒於被告能因知所警惕而有獲得
    自新機會之期望，特別賦予宣告之刑暫不執行之寬典，倘被
    告許寶丹在緩刑期間又再犯罪，或有其他符合法定撤銷緩刑
    之原因者，均可能由檢察官聲請撤銷本件緩刑宣告，而生仍
    須執行所宣告之刑之後果。至被告吳信佑前因竊盜案件，經
    法院判處有期徒刑4月確定，並於106年6月12日有期徒刑執
    行完畢而為累犯，已如前述，自不符合刑法第74條第1項所
    定之緩刑要件，附此敘明。
六、沒收部分：
    犯罪所得，屬於犯罪行為人者，沒收之。但有特別規定者，
    依其規定。前二項之沒收，於全部或一部不能沒收或不宜執
    行沒收時，追徵其價額。犯罪所得已實際合法發還被害人者
    ，不予宣告沒收或追徵，刑法第38條之1第1項、第3項、第5
    項定有明文。經查，本案被告吳信佑、許寶丹於本院審理中
    業將詐欺所得20萬元全數返還予告訴人，業如前述，堪認被
    告2人已未坐享任何不法利益，依刑法第38條之1第5項之規
    定，自無庸再為沒收或追徵之諭知。
據上論斷，應依刑事訴訟法第455條之1第1項、第3項、第369條
第1項前段、第364條、第299條第1項前段，刑法第28條、第339
條第1項、第47條第1項、第41條第1項前段、第74條第1項第1款
，刑法施行法第1條之1第1項，判決如主文。
本案經檢察官卓俊忠提起公訴，檢察官藍獻榮提起上訴，檢察官
王淑月到庭執行職務。
中　　華　　民　　國　　111 　年　　2 　　月　　23　　日
                  刑事第一庭    審判長法  官  李進清
　　　　　　　　　                    法  官  張德寬
　　　　　　　　　                    法  官  路逸涵
上為正本係照原本作成。
不得上訴。
                                      書記官  王崑煜
中　　華　　民　　國　　111 　年　　2 　　月　　23　　日
附錄本案論罪科刑法條全文
中華民國刑法第339條
（普通詐欺罪）
意圖為自己或第三人不法之所有，以詐術使人將本人或第三人之
物交付者，處5年以下有期徒刑、拘役或科或併科50萬元以下罰
金。
以前項方法得財產上不法之利益或使第三人得之者，亦同。
前二項之未遂犯罰之。